【裁判字號】    96,交易,97
【裁判日期】    980806
【裁判案由】    過失傷害
【裁判全文】
臺灣苗栗地方法院刑事判決              96年度交易字第97號
公  訴  人  臺灣苗栗地方法院檢察署檢察官
被      告  乙○○
                      巷51號.
選任辯護人  林言丞律師
上列被告因過失傷害案件，經檢察官聲請以簡易判決處刑（96年
度偵字第2202號），本院認不應以簡易判決處刑，改依通常程序
審理，嗣被告於本院準備程序中就被訴事實為有罪之陳述，經告
知簡式審判程序之旨，並聽取當事人之意見後，本院合議庭裁定
改由受命法官獨任依簡式審判程序進行，並判決如下：
    主  文
乙○○犯過失傷害致人重傷罪，處有期徒刑陸月，如易科罰金，
以新臺幣壹仟元折算壹日，減為有期徒刑參月，如易科罰金，以
新臺幣壹仟元折算壹日。
    事  實
一、乙○○於民國95年11月15日上午11時20分許，駕駛車牌號碼
    ML-2390 號自小客車，沿苗栗縣竹南鎮○○里○○○○道路
    之迴轉道，原由北往南方向行駛，正左轉由西往東方向行駛
    時，本應注意汽車行駛至交岔路口時，轉彎車應讓直行車先
    行，及汽車行駛時，駕駛人應注意車前狀況，並隨時採取必
    要之安全措施，且依當時天候晴、日間自然光線、路面乾燥
    、無缺陷、障礙物，視距良好，並無不能注意之情況，竟疏
    未注意遵守上開交通安全規定，於該處迴轉道左轉時，未讓
    直行車先行，及未注意車前動態狀況，適有丙○○騎乘車牌
    號碼IKJ-239 號重型機車，沿竹南鎮○○里○○○○道路由
    西往東方向直行行駛，途經上述無號誌燈之交岔路口時，因
    乙○○有上述過失，其駕駛之自小客車右前車頭與丙○○騎
    乘之機車發生擦撞，致丙○○人、車倒地，丙○○因而受有
    左額葉挫傷性腦出血、蜘蛛膜下腔出血、頭部外傷併顱內出
    血及臉部裂傷等傷害，經財團法人為恭紀念醫院診治後，丙
    ○○雖無生命危險，但智力及語言能力明顯受損，無法自理
    生活，且失智狀態預後不佳，其傷害已達重大難治之程度，
    並經本院於96年9 月4 日以96年度禁字第43號民事裁定宣告
    為禁治產人。嗣乙○○於肇事後，在有偵查犯罪權限之公務
    員發現上開犯行前，主動向到場處理之員警承認為肇事人，
    而自首犯罪並接受裁判。
二、案經代行告訴人甲○○告訴並由苗栗縣警察局竹南分局報請
    臺灣苗栗地方法院檢察署檢察官偵查後，聲請以簡易判決處
    刑。
    理  由
一、查本件被告乙○○所犯並非死刑、無期徒刑、最輕本刑為3
    年以上有徒刑之罪或高等法院管轄第一審案件，而其於準備
    程序進行中，就被訴事實為有罪之陳述，經法官告知簡式審
    判程序之旨，並聽取公訴人及被告、辯護人之意見後，本院
    認適宜改依簡式審判程序進行，爰依刑事訴訟法第273 條之
    1 第1 項之規定，由本院合議庭裁定由受命法官獨任進行簡
    式審判程序，合先敘明。
二、上開犯罪事實，業據被告乙○○於本院審理時坦承不諱，並
    有代行告訴人甲○○之指述，及財團法人為恭紀念醫院診斷
    證明書、慈祐醫院診斷證明書、道路交通事故現場圖、道路
    交通事故現場調查表（一）、（二）、現場照片10張、家戶
    訪問簽章表、財團法人為恭紀念醫院傷害（殘廢）診斷書、
    苗栗縣警察局竹南分局道路交通事故肇事人自首情形紀錄表
    、臺灣省竹苗區車輛行車事故鑑定委員會96年8 月27日函文
    暨所附鑑定意見書、財團法人為恭紀念醫院96年10月16日函
    文暨所附病歷資料、苗栗縣私立聖亞社區養護中心96年10月
    7 日函文暨所附護理紀錄、慈祐醫院96年11月23日函文暨所
    附病歷資料、財團法人為恭紀念醫院97年1 月18日函文暨所
    附病歷資料、財團法人為恭紀念醫院診斷證明書、財團法人
    為恭紀念醫院97年10月3 日函文暨所附病歷資料、行政院衛
    生署98年6 月23日書函暨所附醫事審議委員會鑑定書、本院
    電話紀錄表、調解紀錄表、本院96年度禁字第43號民事裁定
    影本等件在卷可稽。又就被害人丙○○失智狀態之傷害是否
    為被告肇事所造成乙節，經行政院衛生署醫事審議委員會鑑
    定後，認被害人於本案車禍事故中所受之頭部外傷，為失智
    症可能之危險因子之一，依病人住院之腦部電腦斷層檢查報
    告，顯示有明顯外傷引起顱內出血病灶，且病人住院期間昏
    迷指數始終在10至11分之範圍（正常為15分），病人顱內出
    血位置位於左側額葉及顳葉區，職司神經功能之記憶、情緒
    、認知及語言，故病人是有可能因頭部外傷而造成失智症。
    但失智症是否為此次車禍造成頭部外傷所引起，須一併考慮
    病人車禍前已有位於左額葉底部之陳舊性低密度病灶，亦有
    可能造成失智症之症狀，故病人之失智症為頭部外傷所造成
    ，亦或為車禍前已有之舊病灶所造成，須客觀檢視病人於車
    禍事故前是否已久失智症之客觀事實等語，此有鑑定書1 份
    可參（見本院卷第237- 239頁）。而經本院函詢被害人丙○
    ○在本案前就診之財團法人為恭紀念醫院，據其說明丙○○
    雖曾於94年2 月17日至2 月19日，因輕度頭部外傷於該院住
    院治療，惟當時並無智能退化之情形，經研判其智能退化與
    95年11月16日至該院診治之頭部外傷有關。且依急診紀錄，
    丙○○在受傷前可騎乘機車，並因機車與汽車碰撞致嚴重頭
    部外傷，病史亦可證明失能為此外傷後遺症所致等語，亦有
    該院97年10月3 日函文可佐（見本院卷第210 頁）。依上說
    明，足認被害人丙○○於本件事故發生前，尚能自理生活而
    無失智之症狀發生，益徵丙○○所受之前開重大傷害，確實
    係因被告駕車撞擊丙○○後所致，自與被告之過失犯行有相
    當因果關係甚明。又雖被害人丙○○亦有未注意車前狀況之
    肇事次因，同有過失，但被告與被害人之過失既合併為本件
    車禍發生之原因，亦無法以此解免被告之過失責任。綜上所
    述，本件事證明確，被告犯行堪予認定，應依法論科。
三、核被告所為，係犯刑法第284 條第1 項後段之過失傷害致人
    重傷罪。檢察官起訴意旨雖認被告係犯同法第284 條第1 項
    之過失傷害罪，惟業經蒞庭檢察官變更起訴法條如上，故本
    院自毋庸再行變更起訴法條，附此敘明。被告於肇事後，留
    在現場，在有偵查權限之公務員發覺犯罪之前，向到場處理
    之員警承認為肇事人，而自首接受裁判等情，有苗栗縣警察
    局竹南分局道路交通事故肇事人自首情形紀錄表1 件在卷足
    憑（見本院卷第7 頁），爰依刑法第62條前段之規定，減輕
    其刑。爰審酌被告疏未注意交通安全規則之過失程度，其行
    為造成被害人丙○○身心痛苦甚鉅，於肇事後，迄未與被害
    人達成和解，惟被告犯罪後已坦承犯行，尚有悔意，於本案
    前並無科刑紀錄，素行尚佳，且被害人就本件車禍之發生亦
    負有部分過失責任等一切情狀，量處如主文所示之刑，並諭
    知易科罰金之折算標準。又被告犯罪之時間在96年4 月24日
    以前，又無中華民國96年罪犯減刑條例第3 條第1 項所定不
    予減刑之情形，合於減刑條件，爰減其刑期2 分之1 如主文
    ，並諭知易科罰金之折算標準。
據上論斷，應依刑事訴訟法第452 條、第273 條之1 第1 項、第
299 條第1 項前段，刑法第284 第1 項後段、第62條前段、第41
條第1 項前段，刑法施行法第1 條之1 ，中華民國96年罪犯減刑
條例第2 條第1 項第3 款、第7 條、第9 條，判決如主文。
本案經檢察官唐先恆到庭執行職務。
中    華    民    國    98    年    8     月    6     日
                  刑事第三庭  法  官  顏苾涵
以上正本證明與原本無異。
如不服本判決應於收受判決後10日內向本院提出上訴書狀，並應
應敘述具體理由。其未敘述上訴理由者，應於上訴期間屆滿後20
日內向本院補提理由書（均須按他造當事人之人數附繕本）「切
勿逕送上級法院」。告訴人或被害人如對本判決不服者，應具備
理由請求檢察官上訴，其上訴期間之計算係以檢察官收受判決正
本之日期為準。
                                書記官  盧俊良
中    華    民    國    98    年    8     月    6     日
附錄本件論罪科刑法條：
中華民國刑法第284條
（過失傷害罪）
因過失傷害人者，處6 月以下有期徒刑、拘役或5 百元以下罰金
，致重傷者，處1 年以下有期徒刑、拘役或5 百元以下罰金。
從事業務之人，因業務上之過失傷害人者，處1 年以下有期徒刑
、拘役或1 千元以下罰金，致重傷者，處3 年以下有期徒刑、拘
役或2 千元以下罰金。


司法院資訊處製作；財團法人民間司法改革基金會備份。
